【裁判字號】    99,再易,6
【裁判日期】    990630
【裁判案由】    再審之訴
【裁判全文】
臺灣臺南地方法院民事判決               99年度再易字第6號
再審原告    乙○○
再審被告    丙○○○
            丁○○
上列當事人間請求確認界址事件，再審原告對於本院中華民國98
年9月17日97年度再易字第19號再審確定判決，提起再審之訴，
本院判決如下：
    主      文
再審之訴駁回。
再審訴訟費用新臺幣陸仟陸佰壹拾伍元由再審原告負擔。
    事實及理由
一、按再審之訴，應於30日之不變期間內提起；前項期間，自判
    決確定時起算，判決於送達前確定者，自送達時起算，民事
    訴訟法第500條第1項、第2項定有明文。又不得上訴之判決
    ，於宣示時確定；不宣示者，於公告時確定，同法第398條
    復有明文規定。而不得上訴，且不經宣示之判決，縱未公告
    ，仍因送達而告確定（民事訴訟法第238條規定參照）。查
    本件再審原告係主張本院民國98年9月17日所為97年度再易
    字第19號確定判決有再審事由而提起本件再審之訴，前開判
    決係於98年9月24日送達於再審原告，有送達證書可稽（原
    確定判決卷，第45頁），再審原告於98年10月23日提起本件
    再審之訴，亦有再審聲請狀上本院收狀章可參，其未逾上開
    法定不變期間，合先敘明。
二、再審原告主張之事實理由略以：
 (一)97年度再易字第19號判決有民事訴訟法第496條第1項第1款
     所定適用法規顯有錯誤之事由：
     97年度再易字第19號判決對於再審原告於原聲請再審理由所
     提之「再審原告於原再審之訴係以『再審原告於原再審之
     訴（96年再易字第7號）係以再審原告於95年再易字第8號
     確定判決中，主張鈞院94年度簡上字第179號確定判決因「
     就再審被告方謝美英之訴訟代理人甲○○於前審自認兩造
     原界址線確係在AB兩點連接線，再審原告依法無庸就此部
     分再為舉證，原確定判決竟不適用民事訴訟法第277條、第
     279條第1項、第280條第1項自認之規定，反而認定「再審
     被告方謝美英之訴訟代理人甲○○固曾於原審93年11月10
     日勘驗現場時陳稱：「當初系爭土地前之道路徵收時，徵
     收補償金由聲請人（按即上訴人）領取補償金，之前之竹
     屋建設至被徵收之地範圍上，因此聲請人領取補償金後，
     同意由原竹屋後之磚塊界址往後延伸，所以才在分割共有
     物時同意以原持分劃定分割線等語（見原審卷第98頁、第
     99頁）」而有民事訴訟法第496條第1項第1款『適用法規顯
     有錯誤』。」之再審理由。惟再審判決竟認「惟經原確定
     判決認定：再審被告方謝美英之訴訟代理人甲○○所為上
     揭陳述，僅係陳述於另件分割共有物事件中，何以再審原
     告同意以原竹屋後之磚塊界址往後延伸劃分分割線，並非
     再審被告方謝美英承認再審原告所主張前開竹仔厝遺留牆
     壁之共同壁中心線即如原判決附圖所示AB點連接線為兩造
     土地之界址線之事實，且再審被告丙○○○、丁○○並未
     為上開陳述，自無再審原告所主張再審被告均已自認之情
     等語，原確定判決所為再審被告方謝美英之訴訟代理人甲○○上開陳述核與民事訴訟法第279條第1項、第280條第1
     項自認之規定有間，非屬自認之法律上判斷，並無積極適
     用法規不當，或消極不適用法規顯然影響裁判之情形，再
     審原告主張原確定判決有適用法規錯誤之再審理由部分，
     即非可採。」，而就再審原告所主張除自認適用法規認定
     錯誤（即再審被告方謝美英訴訟代理人前開於前審之陳述
     ，丙○○○、丁○○亦未為否認），亦有擬制自認之情）
     外，尚就舉證責任分配之法律適用亦指摘有適用法規錯誤
     之再審理由。然原審未就此是否合乎再審規定之處予以載
     明認定理由，徒以本件再審原告顯無再審理由即未經言詞
     辯論遽為駁回再審原告再審之訴，其適用法規民事訴訟法
     第502條第2項規定，及就自認法律規定，及舉證責任分配
     原則之適用等，均有適用不當之處，應予以再審。就再審
     被告方謝美英之訴訟代理人甲○○於93年11月10日現場勘
     驗之陳述及94年1月18日調解期日之陳述，認定是否有自認
     之意思，並謂再審被告丙○○○、丁○○就系爭界址明白
     否認再審原告所主張以AB兩點連接線為界，而主張以CD兩
     點連接線為界，認並無對於再審原告主張之事實，消極的
     不表示意見，而有所謂「擬制自認」之情事存在，並謂準
     此原95年度再易字第8號確定判決符合舉證責任分配原則之
     規定，而認再審原告主張原95年再易字第8號判決就舉證責
     任分配原則之法律適用，有適用法規錯誤之再審事由云云
     ，應屬無據，駁回再審原告之再審請求。再審原告係主張
     於原95年再易字第8號判決並未就甲○○前開93年11月10
     日現場勘驗及94年1月18日調解期日之陳述已符合自認規定
     之適用否，及方謝美英、丁○○已符合擬制自認否之情，
     於理由中詳為論述認定理由。原95年再易字第8號確定判決
     並未就再審原告已具體指述之再審理由具體為有理由與否
     之認定，即為駁回再審原告之訴，是再審原告始就95年再
     易字第8號之判決提起再審而原確定判決實應就95年再易字
     第8號是否已就再審理由詳為調查並為有理否之認定，詳為
     論述乙事，為實質調查認定，並就判決理由內容是否已詳
     為論述乙事，具體說明認定理由，非係就甲○○、丁○○
     之陳述是否為自認，或有擬制自認之規定適用，載明理由
     ，是原確定判決並未對再審原告之再審理由詳予確定其理
     由，遽為駁回再審原告之訴，自亦未符法律規定。』云云
     ，係指原確定判決就再審原告一再提及本件再審判決就舉
     證責任分配不當，適用自認，擬制自認規定錯誤，有適用
     法規錯誤之再審理由，且原再審判決亦未就再審理由詳加
     論述，而提起再審之訴，並非單就再審理由不備之部分提
     起再審之訴，原確定再審判決逕適用未經成為判例之最高
     法院80年度台再字第64號判決意旨作為本件再審判決基礎
     ，顯與適用法規應僅據現行有效之法律規定、判例、解釋
     不符，自有判決適用法規不當之再審事由。」具體指適原
     確定判決適法法規顯有錯誤之情置而不論。蓋，「判決所
     適用法規，顯然有與正當準則不符之情形，凡有相當法律
     知識者，一見即明者。且不但積極的適用法規顯有錯誤，
     即消極的不適用法規顯然影響裁判者，亦包括在內(釋字第
     177號解釋)。
 (二)歷次確定判決之再審理由，爰援引再審原告於鈞院97年度
     再易字第19號審理時，於98年5月6日（再審原告誤載為98
     年4月6日）檢具陳述狀之理由。
 (三)並聲明：
   1.臺灣臺南地方法院97年度再易字第19號、97年度再易字第6
     號、96年度再易字第18號、96年度再易字第7號、95年度再
     易字第8號再審判決、臺灣臺南地方法院94年度簡上字第17
     9號確定判決及臺灣臺南地方法院新營簡易庭94年度營簡字
     第294號判決均廢棄。
   2.第一項廢棄部分請求判決確認再審原告所有坐落於臺南縣
     麻豆鎮○○○段1083號土地與再審被告丁○○所有坐落同
     地段1083-3地號土地、再審被告丙○○○所有坐落同地段
     1083-4地號土地之界址，應以原審判決附圖所示 (以下簡
     稱附圖)A、B兩點連接線為界。
   3.第一項廢棄部分，再審被告丁○○應將前開地段如附圖所
     示，編號建1083-3(A)部分，面積13平方公尺、編號建1083
     -4(A)部分，面積8平方公尺之鐵皮建築物、及編號建1083(
     A)部分，面積9平方公尺之帆布建築物拆除。再審被告丁○○應將如附圖所示編號1083-3(A)部分面積（即越界部分）
     16平方公尺、再審被告丙○○○應將如附圖所示編號建108
     3-4(A)部分面積8平方公尺移轉登記予再審原告所有。再審
     被告丁○○應將如附圖所示編號1083-3(A)部分（面積同上
     ）、1083(A)部分面積9平方公尺土地返還予再審原告，再
     審被告丙○○○並應將前開附圖所示編號建1083-4(A)部分
     之土地，返還與再審原告。
   4.再審及前審之訴訟費用由再審被告等共同負擔。
三、再審被告未提出書狀作何聲明或陳述。
四、按再審之訴法院認無再審理由，判決駁回後，不得再以同一
    理由，對於原確定判決或駁回再審之訴之確定判決，更行提
    起再審之訴。民事訴訟法第498條之1定有明文。查本件再審
    原告曾以與本件提起再審之訴相同「再審事實及理由」提起
    再審之訴，經本院民事庭於98年9月17日97再易字第19號以
    「顯無再審理由」，判決駁回其再審之訴等情，業據本院依
    職權調取上開民事卷宗核閱無訛。再審原告再以同一再審理
    由，提起本件再審之訴，於法即有不合，應予駁回。又本件
    再審之訴，顯無再審理由，爰不經言詞辯論，逕以判決駁回
    之。
五、本件再審訴訟費用確定為新臺幣6,615元，應由再審原告負
    擔，爰確定如主文第2項所示。
六、據上論結：本件再審之訴顯無再審理由，依民事訴訟法第
    502條第2項、第87條第1項、第78條，判決如主文。
中    華    民    國    99    年    6     月    30    日
                  民事第三庭  審判長法  官  杭起鶴
                                    法  官  林雯娟
                                    法  官  孫玉文
以上正本證明與原本無異。
本判決不得上訴。
中    華    民    國    99    年    6     月    30    日
                                    書記官  蘇玟心

司法院資訊處製作；財團法人民間司法改革基金會備份。
